臺灣士林地方法院刑事判決　　　　　　　 100年度訴字第78號
公　訴　人　臺灣士林地方法院檢察署檢察官
被　　　告　彭奕凱
選任辯護人　范翔智律師（法律扶助律師）
上列被告因毒品危害防制條例案件，經檢察官提起公訴（99年度
偵字第11441 號），本院判決如下：
    主  文
彭奕凱無罪。
    理  由
一、公訴意旨略謂：被告彭奕凱明知愷他命（Ketamine，俗稱K
    他命）係毒品危害防制條例第2 條第2 項第3 款規定之第三
    級毒品，不得販賣，竟意圖營利，自民國99年2 月間起，以
    門號0000000000號行動電話門號為聯絡工具，於附表所示時
    間、價格、數量，在其臺北市○區○○路1 段58巷28弄8 號
    3 樓居所，將第三級毒品愷他命販賣予葉嘉仁以牟利。因認
    被告涉犯毒品危害防制條例第4 條第3 項之販賣第三級毒品
    罪嫌云云。
二、關於證據能力：
  (一)按被告以外之人於審判外之言詞或書面陳述，除法律有規定
    外，不得作為證據，刑事訴訟法第159 條第1 項定有明文。
    本件證人葉嘉仁乃被告彭奕凱以外之人，其警詢陳述，業經
    辯護人以屬於審判外之陳述而不同意作為證據（見本院卷第
    55頁），檢察官復未舉證證明上開證人之警詢陳述，有何較
    可信之特別情況，且為證明犯罪事實所必要之情形，依上規
    定，該證人之警詢陳述，雖不得作為認定被告有罪之證據。
    惟倘法院審理之結果，認為不能證明被告犯罪，而為無罪之
    諭知，即無刑事訴訟法第154 條第2 項所謂「應依證據認定
    」之犯罪事實之存在。因此，同法第308 條前段規定，無罪
    之判決書只須記載主文及理由。而其理由之論敘，僅須與卷
    存證據資料相符，且與經驗法則、論理法則無違即可，所使
    用之證據亦不以具有證據能力者為限，即使不具證據能力之
    傳聞證據，亦非不得資為彈劾證據使用（最高法院100 年度
    臺上字第2980號判決參照），應併敘明。
  (二)次按被告以外之人於偵查中向檢察官所為之陳述，除顯有不
    可信之情況者外，得為證據，刑事訴訟法第159 條之1 第2
    項定有明文。又被告以外之人於偵查中所為之陳述，因其陳
    述未經被告詰問，應認屬於未經合法調查之證據，並非無證
    據能力，而禁止證據之使用。本件證人葉嘉仁於偵查中檢察
    官訊問所為之陳述，業經具結（見偵卷第132 頁），且檢察
    官原則上均能遵守法律規定，不致違法取供，並無顯有不可
    信之情況，其於檢察官訊問時之陳述，本具證據能力。又本
    院亦依檢察官及辯護人之聲請，於審判期日使證人葉嘉仁到
    庭接受被告及辯護人之對質詰問，已經完足合法證據調查（
    見本院卷第53頁至第55頁），被告之對質詰問權已受保障，
    依上說明，葉嘉仁前揭偵訊陳述自得作為本案證據。
  (三)本件其他資以認定事實所憑之卷證資料，檢察官、被告及辯
    護人於本院準備程序、審理時均不爭執證據能力（見本院卷
    第21、22頁、第34頁背面、第55、56頁），且無證據足認係
    公務員違背法定程序所取得，又卷內各項書證亦無刑事訴訟
    法第159 條之4 第1 款、第2 款之顯有不可信情況，均有證
    據能力。
三、檢察官認被告涉有此部分罪嫌，無非以被告彭奕凱於警詢及
    偵查中之供述、證人葉嘉仁於偵查中之證述、臺北市政府警
    察局通訊監察譯文表（門號0000000000行動電話）等，作為
    主要論據。訊之被告堅決否認犯罪，辯稱：伊沒有賣過毒品
    給葉嘉仁等語。
四、經查：
  (一)按犯罪事實應依證據認定之，無證據不得認定犯罪事實；又
    不能證明被告犯罪者，應諭知無罪之判決，刑事訴訟法第15
    4 條第2 項、第301 條第1 項分有明文。而所謂認定犯罪事
    實之證據，係指足以認定被告確有犯罪行為之積極證據而言
    ，如未能發現相當證據或證據不足以證明，自不能以推測或
    擬制之方法，以為裁判基礎。再刑事訴訟上證明之資料，無
    論其為直接或間接證據，均須達到通常一般之人均不致有所
    懷疑，而得確信其為真實之程度，始得據為有罪之認定，若
    關於被告是否犯罪之證明未能達此程度，而有合理懷疑之存
    在，致使無從形成有罪之確信，根據「罪證有疑，利歸被告
    」之證據法則，即不得遽為不利於被告之認定，有最高法院
    29年上字第3105號、76年臺上字第4986號判例可資參照。
  (二)被告坦承門號0000000000號行動電話曾為伊所持用，伊與葉
    嘉仁聯繫密切（見偵卷第4 頁，審訴卷第14頁背面）等情，
    而證人葉嘉仁則證稱：門號0000000000號行動電話曾為伊所
    持用（見偵卷第145 頁）屬實，且該二人對於卷附上二門號
    行動電話於99年2 月2 日、同年月11日、12日之通訊監察譯
    文（見偵卷第83頁背面、第90、91頁）所示通聯，為彼間之
    通聯乙節，均不否認，並有該等通訊監察譯文在卷可稽，此
    部分事實固堪認定。
  (三)又證人葉嘉仁雖於偵訊證稱：「（問：〈提示葉嘉仁與被告
    99年2 月2 日至同年3 月3 日監聽譯文〉何者有涉及毒品交
    易？）有2 次，時間、地點我在警局有說，第1 次是99年2
    月2 日下午7 時9 分，被告在他家賣3 公克的K 他命給我，
    我給他1,000 元，我們2 人當場在他家一起施用；第2 次是
    99年2 月11日晚上10時22分，也是在他家，他賣約5 公克的
    K 他命給我，我給他2,000 元，譯文內的『星星、月亮』都
    是指稱搖頭丸」（見偵卷第146 、147 頁）云云。然其於本
    院審理時則否認有於上開時地向被告購買愷他命之情，證稱
    ：伊偵查中有講過這段話，但那時候時間記不清楚，因為伊
    與被告很多次一起施用毒品，伊回答的內容，事後想想與當
    時情形不一樣，伊於99年2 月2 日下午7 時9 分許與被告通
    話後，並沒有去被告家，伊於99年2 月11日晚上10時許與被
    告通話後，好像也沒有去被告家（見本院卷第53頁背面、第
    54頁背面）等語，前後證詞已然不一，而就證人葉嘉仁之警
    詢陳述（見偵卷第8 至24頁）以觀，其除陳稱：伊於99 年6
    月17日與邢道安一起出資向被告購買K 他命（見偵卷第21頁
    ）云云外，並未見其於警詢時有何其他關於向被告購買愷他
    命之陳述，亦與其前揭偵查中證述「有2 次，時間、地點我
    在警局有說」不符，可見證人葉嘉仁於偵查中指證被告對其
    販賣愷他命之詞，顯有瑕疵。
  (四)再參諸：
  1.被告所持用門號0000000000號行動電話與證人葉嘉仁所持用
    門號0000000000號行動電話於99年2 月2 日下午7 時9 分許
    之通訊監察譯文內容（見偵卷第83頁背面）所示：
    葉嘉仁：喂。
    被  告：嗯。
    葉嘉仁：在睡覺啊？
    被  告：嗯。
    葉嘉仁：我今天可能不能還你1,000 塊，我原本要還你的，
            可是吃飯吃掉了，還500 可以嗎？
    被  告：你就可以6,000 還人家。
    葉嘉仁：因為我昨天睡覺沒有出東西，所以沒錢，真的前兩
            天都沒睡覺，真的睡死。
    被  告：好啦，什麼時候要給我。
    葉嘉仁：明天吧，中午12點。
    被  告：明天你要給我多少錢？
    葉嘉仁：你很急嗎？不急就等我出東西。
    被  告：其實你只要跟我坦承沒錢，我就不用你還，不要一
            直說要還，又沒還。
    葉嘉仁：因為沒有錢還…
    並未見有何談論或約定由葉嘉仁向被告購買愷他命之情，與
    葉嘉仁於偵查中之指證已有不合，反而適於證人葉嘉仁於本
    院審理時所證：這是之前伊原本欠被告錢，被告生氣說伊有
    錢為什麼先還給別人（見本院卷第54頁背面）等語，再葉嘉
    仁與被告間當日亦別無其他通訊監察內容，則單此通訊監察
    譯文自難執為葉嘉仁於偵查中指證之憑佐。至證人葉嘉仁雖
    於警詢陳稱：該通譯文是因伊向被告賒K 他命未付錢，所以
    被告在電話中向伊催錢（見偵卷第17頁）云云，然其所述內
    容亦未指涉如其偵查中指證之當日愷他命買賣，況被告亦以
    係伊與葉嘉仁合資購買愷他命先墊付金錢之欠款而為否認（
    見偵卷第4 頁），而卷內並無其他證據證明係葉嘉仁向被告
    購買愷他命之欠債，且縱使葉嘉仁曾向被告賒欠愷他命，亦
    難憑此遽而推論葉嘉仁與被告間即確實有公訴意旨所指99年
    2 月2 日毒品愷他命之交易。
  2.被告所持用門號0000000000號行動電話與證人葉嘉仁所持用
    門號0000000000號行動電話於99年2 月11日之通訊監察譯文
    ，除當日下午4 時21分許、下午10時7 分許之通聯內容談論
    葉嘉仁遭臨檢查獲持有愷他命之狀況，且後一通有提及疑似
    邀約共同施用毒品之情形（見偵卷第90頁）外，僅有下列2
    次通話內容（見偵卷第90頁背面、第91頁）：
  (1)下午10時12分許葉嘉仁撥打予被告：
    葉嘉仁：我問你唷，今天很適合看星星耶，你要不要看星星
            ？
    被  告：你在哪？
    葉嘉仁：在西門町呀。
    被  告：西門町怎麼看星星？
    葉嘉仁：還有誰要看星星，我有很多星星給他看。
    被  告：你要去哪看？
    葉嘉仁：我有很多星星，還有月亮。
    被  告：去哪看？
    葉嘉仁：去你家呀。
    被  告：我家才被衝，還要去我家看星星？
    葉嘉仁：星星很好看耶，不然我家好了。
    被  告：看月亮啦，不要看星星。
    葉嘉仁：有呀，有呀。
    被  告：快點呀，過來再講…
  (2)下午10時22分許被告撥打予葉嘉仁：
    被  告：你這樣不對呀。
    葉嘉仁：怎樣不對？
    被  告：你好歹也抵一下。
    葉嘉仁：抵什麼？當然抵給你呀，那有什麼問題。
    被  告：就等值的嘛。
    葉嘉仁：等值的，等值的。
    被  告：就一萬二。
    葉嘉仁：沒那麼多啦。
    被  告：要不然你要抵等值的多少？
    葉嘉仁：2,000 差不多啦。
    被  告：幹，2,000 太扯了啦，多一點啦，我現在沒收入。
    葉嘉仁：太多給你，你很危險。
    被  告：不會啦，我喜歡危險。
    葉嘉仁：真的？假的？那有什麼問題。
    被  告：那你要什麼時候抵給我？
    葉嘉仁：過幾天。
    被  告：又過幾天。
    葉嘉仁：等我在那邊出現的時候。
    被  告：那不知道多久以後了。
    葉嘉仁：不會啦。
    被  告：快點啦。
    葉嘉仁：你才剛被抓。
    被  告：你都要進去了。
    葉嘉仁：你不要講這個。
    被  告：你自己講的，這樣就沒有人負責了。
    葉嘉仁：我想一下…
    關於通聯(1)，證人葉嘉仁雖證稱：譯文內的『星星、月亮』
    都是指稱搖頭丸（見偵卷第147 頁）等語，然自葉嘉仁主動
    稱：「今天很適合看星星耶，你要不要看星星？」、「還有
    誰要看星星，我有很多星星給他看」、「我有很多星星，還
    有月亮」等語，及其於警詢陳稱：該通譯文是因伊當時有認
    識賣搖頭丸的朋友，希望能找人開搖頭舞會，才會跟被告講
    （見偵卷第18頁）等語，可見該通聯內容乃係葉嘉仁邀約被
    告共同施用毒品，而由通聯(2)之內容，亦僅見係被告要求葉
    嘉仁拿「東西」抵債，皆未見有何談論或約定由葉嘉仁向被
    告購買愷他命之情，與葉嘉仁於偵查中之指證均不相符，再
    依葉嘉仁與被告於翌（12）日凌晨0 時56分、57分許之通訊
    監察譯文（見偵卷第91頁），其內容亦僅是關於葉嘉仁對被
    告欠款1 萬2,000 元之處理，及葉嘉仁「想去光華商場買」
    ，而被告要葉嘉仁「幫忙先把伊這邊清掉」等事，亦未見有
    如葉嘉仁於偵查中指證之買賣愷他命或為買賣約定等情節，
    則上開通訊監察譯文自亦難執為葉嘉仁於偵查中指證之憑佐
    。
  (四)稽此，證人葉嘉仁於偵查中指稱被告對其販賣愷他命之證詞
    既然顯有瑕疵，且相關之通訊監察譯文內容又與其所為指證
    不相適合，檢察官復無其他舉證，自難單憑證人葉嘉仁前揭
    具瑕疵之偵查中證詞，遽而認定被告確實有公訴意旨所指如
    附表所示之該2 次販賣第三級毒品愷他命之犯行。
五、綜上所述，檢察官所舉前開證據，尚不足以達於通常一般之
    人均不致於有所懷疑、堪予確信已臻真實之程度，而尚有合
    理性之懷疑存在。此外，復查無其他積極之證據，足認被告
    有公訴意旨所指之犯行，核屬不能證明被告犯罪，自應諭知
    無罪之判決。
據上論斷，應依刑事訴訟法第301 條第1 項，判決如主文。
本案經檢察官李松德到庭執行職務。
中    華    民    國   100    年    7     月    19    日
                  刑事第二庭審判長法  官  王梅英
                                  法  官  蔡明宏
                                  法  官  李冠宜
以上正本證明與原本無異。
如不服本判決應於收受判決後10日內向本院提出上訴書狀，並應
敘述具體理由；其未敘述上訴之理由者，應於上訴期間屆滿後20
日內向本院補提理由書（均須按他造當事人之人數附繕本），切
勿逕送上級法院。
                                  書記官  劉欣怡
中    華    民    國   100    年    7     月    21    日
附表：
┌──┬────┬───────┬───────┬─────┬─────┐
│編號│ 買受人 │   交易時間   │   交易地點   │ 交易數量 │ 交易金額 │
│    │        │              │              │          │（新臺幣）│
├──┼────┼───────┼───────┼─────┼─────┤
│1   │葉嘉仁  │99年2 月2 日晚│臺北市北投區石│3公克     │   1,000元│
│    │        │上            │牌路1段58巷28 │          │          │
│    │        │              │弄8號3樓      │          │          │
├──┼────┼───────┼───────┼─────┼─────┤
│2   │葉嘉仁  │99年2 月11日晚│同上          │5公克     │   2,000元│
│    │        │上            │              │          │          │
└──┴────┴───────┴───────┴─────┴─────┘